臺灣高雄地方法院刑事判決　　　　　　　96年度易字第881號
公　訴　人　臺灣高雄地方法院檢察署檢察官
被　　　告　乙○○
上列被告因竊盜案件，經檢察官聲請簡易判決處刑（95年度偵緝
字第2990號），本院認不得以簡易判決處刑（原分案號：95年度
簡字第6968號），改依通常程式審理，判決如下：
    主  文
乙○○夜間侵入住宅竊盜，累犯，處有期徒刑拾月。減為有期徒
刑伍月，如易科罰金以新台幣壹仟元折算壹日。
    事  實
一、乙○○前曾於民國83年間、85年間、86年間、90年間、91年
    間、92年間，因偽造有價證券、竊盜、偽造文書等案件，分
    別經法院判處有期徒刑4 年、有期徒刑1 年8 月、有期徒刑
    1 年6 月、有期徒刑7 月、有期徒刑6 月、有期徒刑8 月等
    罪刑確定，於83年10月3 日入監執行，歷經數次假釋及撤銷
    假釋執行殘刑，迄94年4 月16日假釋期滿未經撤銷而執行完
    畢。詎依然不知悔改，仍意圖為自己不法之所有，於95年5
    月12日3 時30分許之夜間，侵入丙○○位在高雄縣大社鄉○○路184 之11號租屋處內，竊取丙○○所有，置放屋內OL
    YMPUS 牌單眼相機1 台（機身序號00000000號）、OLYMPUS
    牌充電座1 具、CITYBOSS牌電池2 顆、TOKO牌相機濾鏡片、
    KINSTON 牌記憶卡、SIGMA 牌相機長鏡頭、OLYMPUS 牌短鏡
    頭各1 個及電腦主機1 台得手後，於同日11時50分許，持往
    高雄市新興區○○○路208 號「得訊速商行」出售予不知情
    侯水賢牟利，嗣於同年5 月19日12時許，為警循線查獲。
二、案經高雄市政府警察局移請臺灣高雄地方法院檢察署檢察官
    偵查起訴。
    理  由
壹、證據能力部分：
一、被告乙○○之警詢自白有證據能力
  按「被告之自白，非出於強暴、脅迫、利誘、詐欺、疲勞訊問
  、違法羈押或其他不正之方法，且與事實相符者，得為證據。
  」、「被告陳述其自白係出於不正之方法者，應先於其他事證
  而為調查。該自白如係經檢察官提出者，法院應命檢察官就自
  白之出於自由意志，指出證明之方法。」刑事訴訟法第156 條
  第1 項、第3 項定有明文。而被告之自白，如係出於不正之方
  法，並非自由陳述，即其取得自白之程式，已非適法，則不問
  自白內容是否確與事實相符，因其非係適法之證據，即不能採
  為判決基礎，故審理事實之法院，遇有被告對於自白任意性提
  出抗辯時，應先於其他事實而為調查，此亦有最高法院23年上
  字第868 號著有判例。
  經查：
  (一)本件被告於本院準備程序時時指稱：警詢係遭警方以如不承
    認的話，檢察官要將伊收押，如承認的話，就當場馬上放伊
    回去等語脅迫始為自白云云；在本院審理中更稱：剛到（偵
    查）隊的時候，就有人將伊矇住眼睛，拉下衣服、外褲，要
    將伊帶到廁所云云。經查，據證人即查獲被告並參與製作前
    開警詢筆錄之高雄市政府警察局刑警大隊小隊長人甲○○於
    本院審理時證稱：被告在製作筆錄時，精神狀況還好，也沒
    有反應說沒有睡飽，被告在警詢自白賣給（侯水賢）通訊行
    的東西是偷來的，是伊問被告，被告自己講出來的，行竊的
    人（對象）、事、地、物都是被告自己說的，不是警方提供
    資料給被告，只有在被告既不清楚案發的詳細地址、時間，
    才會提示被害人丙○○筆錄給被告看，因為警方要在筆錄記
    載詳細時間、地點，至於該份筆錄所載，被告供述並未破壞
    門鎖攜帶工具，因為該處沒上鎖等語，是被告自己講的，警
    方沒有提供被害人筆錄給被告看，沒有任何警方人員告訴被
    告，如不承認就會要求檢察官將被告收押，也沒有人做出矇
    住被告眼睛，還要脫被告上衣，將被告外褲拉下來，要把被
    告帶到廁所這些事等語明確。
  (二)被告雖主張係因在警詢遭受警方人員以前開方式刑求、脅迫
    ，始為自白，惟經本院於準備程序詢問係遭哪位警察如此對
    待時，一概推稱不清楚、不知情，詳述詢問過程於下（請參
    見本院卷第59頁正、背面記載）：
    法官問：你的警詢筆錄是依據什麼理由不同意作為證據？
    被告答：當時他們約在九點多十點多來搜索，我當時剛吃安
            眠藥睡不久，他們去之前就把我的前科資料打好了
            ，問我東西哪裡來的，我跟他講說是中古收來的，
            他們要我拿讓渡書，但因為我都沒有在寫讓渡書，
            結果他們就把我帶回去了。他們在警局作筆錄當時
            講說你不承認的話，檢察官要把我收押，你承認的
            話就當場馬上放我回去，其他犯罪地點、時間都他
            們提供給我的，我什麼都不曉得。
    法官問：在警詢的時候檢察官有沒有在場？
    被告答：沒有。
    法官問：在你在警局作筆錄的期間，警察有打電話請示檢察
            官嗎？
    被告答：我不曉得。
    法官問：你有沒有看到他們打電話給檢察官？
    被告答：沒有看到。
    法官問：是哪位警察告訴你不承認檢察官就要把你收押？
    被告答：當天有四個人到我家搜索，後來有二個人問，這句
            話是在還沒有做筆錄之前就有人講出來的，我也不
            曉得是誰講的，我現在也認不出講這句話的警察了
            ，當天他們有四個人去，一個小隊長，一個分隊長
            ，其他二人我不知道職銜。
    法官問：紀錄的人是警員並非小隊長或分隊長，是這個人跟
            你講收押那句話的嗎？
    被告答：我現在也記不太起來了。
    經本院核對被告所述搜索、製作警詢筆錄情節與卷附高雄市
    政府警察局刑警大隊95年5 月19日搜索扣押筆錄、同日被告
    警詢筆錄有關記載結果，該次搜索確實係由分隊長曾順光帶
    隊執行，包括製作搜索、扣押筆錄之偵查佐何昱毅在內，人
    數共有5 人，而參與製作被告前開警詢筆錄之小隊長甲○○
    亦在其中，與被告前開敘述情節均相吻合。顯見被告有清楚
    分辨、明確記憶於95年5 月19日當天，在其位於高雄市新興
    區○○○○路14號6 樓之3 住處執行搜索之警方人員人數、
    身份的智識能力，則如被告所述，在警局面臨警方人員以收
    押恫嚇，甚而將其矇眼、脫衣、脫褲後欲將之帶進廁所之嚴
    重人身尊嚴威脅，又怎可能不對於實施該等不合法、不人道
    作為之警方人員毫無記憶，且在本院準備程序中隻字未提，
    甚至本院以排除法詢問以收押脅迫伊之員警是否為被告警詢
    紀錄人時，還覆稱：我現在也記不太起來了等語。故被告前
    開說詞，真實性已顯可容疑。
  (三)再綜觀被告自偵查中以來，有關自白非任意性情節的敘述內
    容可知，被告先是在95年10月4 日偵訊中陳稱：警詢時沒有
    被警察刑求，只有大小聲，警察說若不坦承，就要收押、禁
    見，沒被警察刑求還要坦承原因是因為伊在籌罰金，警察威
    脅要收押等語（參見95年度偵緝字第2990號卷第26頁）；在
    96年10月23日本院準備程序訊問中，遭警方以不正方法取供
    的情節則改為：警察威脅如不承認檢察官要將伊收押，如果
    承認，就當場馬上放伊回去等語；在96年11月28日本院審理
    中，被告所述之不正取供方法除羈押脅迫之外，還有矇眼、
    脫衣、脫褲後，威脅要帶進廁所等（參見本院卷第74頁），
    所述遭受不正取供情節前後歧異，究竟警方人員對於被告不
    正取供方法為何，啟人疑竇。且依被告於96年11月28日本院
    審理中所述之遭受不正取供情節，對於被告人身安全、人性
    尊嚴威脅、侵害遠甚於以羈押相脅，卻未見被告在前開偵查
    中、本院準備程序中有片語提及此嚴重情節，更是與情理違
    背。而據被告陳述之情節，遭遇不正取供均發生在製作警詢
    筆錄之前，且對為此等行為之警方人員不復記憶，從而，亦
    無法令本院可依勘驗警詢錄音帶或其他任何可能之調查方法
    來釐清事實。從而，被告所為警詢自白非出於任意之辯解，
    乃係臨訟捏造，企圖藉以解免刑責之飾詞，已甚明顯，無可
    採信，應認被告之警詢自白出於任意而有證據能力。
二、次按被告以外之人於審判外之言詞或書面陳述，除法律有規
    定者外，不得作為證據，刑事訴訟法第159 條第1 項固定有
    明文；惟被告以外之人於審判外之陳述，雖不符前4 條之規
    定，而經當事人於審判程序同意作為證據，法院審酌該言詞
    陳述或書面陳述作成時之情況，認為適當者，亦得為證據。
    本件判決所引用之證據資料，屬於被告以外之人於審判外之
    言詞或書面陳述者，均經審判長於調查證據程序提示並告以
    要旨後，被告、檢察官均知悉該等證據均係被告以外之人於
    審判外之陳述，均未於言詞辯論終結前表示異議，本院審酌
    上開證據作成時之情況，認為適當，依刑事訴訟法第159 條
    之5 第1 項、第2 項規定，應有證據能力。
貳、實體方面：
一、本案發生經過，據證人即被害人丙○○於95年5 月15日警詢
    陳稱：於95年5 月12日4 時30分許，在其高雄縣大社鄉○○
    路184 之11號3 樓租賃處發現房間內物品被竊，計有主機、
    數位相機、鏡頭、電池、充電座、濾鏡片、記憶卡等物，而
    於同年月13日15時許，在網路發現有自稱「阿水-3C 雜貨店
    」之網路拍賣網頁上，有前開遭竊物品在拍賣，拍賣物品裡
    面之長鏡頭轉接環處有另加裝1 個銀白色之接環，該金屬還
    是伊特別訂購的，電腦主機外殼上方後面有1 枚黑白卡通人
    物貼紙，是伊貼上的，數位相機底部左邊有1 個白色烤漆記
    號，是伊於上課做模型時留下的特殊記號，因為房東沒給鑰
    匙，所以住處房間未上鎖等語（參見警二卷第8 頁、第9頁
    ）；於95年5 月16日警詢陳稱：失竊的地方是與同學合租的
    5 樓透天住宅，發生的時間大約是在95年5 月11日23時至12
    日4 時，因為同學外出忘記鎖門，所以房門、門窗未被破壞
    等語在卷（參見警二卷第12頁）。經警方人員受理本案循線
    查出前開「阿水-3C 雜貨店」拍賣網頁係由案外人侯水賢所
    經營，位在高雄市新興區○○○路208 號之「得訊速商行」
    所張貼後，持本院核發搜索票執行搜索結果，在店內查獲被
    害人失竊之OLYMPUS 牌單眼相機1 台（機身序號00000000號
    ，含短鏡頭）、OLYMPUS 牌充電座1 具、CITYBO SS 牌電池
    2 顆、TOKO牌相機濾鏡片、KINSTO N牌記憶卡、SIGMA 牌相
    機長鏡頭各1 個及電腦主機1 台等物此情，亦有本院95年度
    聲搜字第1310號搜索票、高雄市政府警察局刑警大隊搜索扣
    押筆錄、扣押物品目錄表各1 份，高雄市政府之得訊速商行
    營利事業登記證1 紙，及贓物相片4 張、拍賣網頁相片30張
    、被害人提出之相機機身、短鏡頭之保證書等件在卷可稽。
    前開搜獲物品係被告於95年5 月12日11時50分許，持往侯水
    賢前揭「得訊速商行」，以新台幣（以下同）15000 元代價
    販售予侯水賢此節，並據證人侯水賢於95年5 月16日警詢陳
    述甚明（參見警二卷第3 頁、第4 頁），且有被告於95年5
    月12日立具之「行動電話讓渡承諾書」（相機部分）1 紙可
    佐。被告於95年5 月19日警詢亦坦承：前開在侯水賢店內搜
    出物品，係伊於95年5 月12日3 時30分許，在高雄縣大社鄉
    ○○路184 之11號3 樓房間內偷取而來，因當時該處沒有上
    鎖，所以沒有破壞門窗及攜帶工具，之後再於當日下午賣給
    侯水賢等語在卷（參見警一卷第2 頁），與證人丙○○、侯
    水賢及前開客觀事證互核相符。尤其是被告就案發現場狀況
    所述，被害人所住房間並未上鎖，無庸破壞門窗及攜帶工具
    此節，與證人丙○○上開證稱：住處房間因為房東沒給鑰匙
    ，所以沒上鎖，同學外出忘記鎖門，所以房門、窗垣沒被破
    壞等語之一致性，更足徵見，案發時地，侵入被害人房間行
    竊者，確為被告無誤。
二、被告雖嗣後翻異前供，陳稱：前開物品非伊竊取，係向自稱
    「謝豐吉」真實姓名年籍不詳之成年男子以12000 元價格收
    購，沒有留「謝豐吉」年籍資料，也沒有「謝豐吉」電話，
    因為伊從事二手電器收購業務，都沒有在留賣家資料，如果
    要留資料，人家就不願意賣給伊而要賣給商家了云云，並陳
    稱：警詢會承認是因為被警察脅迫、刑求等語。惟，被告所
    為有關警詢自白非出於任意性之抗辯，經查係被告臨訟虛捏
    試圖卸責之詞，已如前述。再綜觀被告上開所為，出售予侯
    水賢之贓物係向「謝豐吉」收購而來、以從事二手電器收購
    為業等辯解，除迄未提出積極證據資料以佐其說外，亦無法
    指明任何有關連性證據方法以供本院查明。觀諸被告95年5
    月19日警詢筆錄受詢問人年籍資料欄記載，被告為無業，再
    參以證人甲○○在本院審理中復證述：（審判長問：在詢問
    乙○○的過程中，他有沒有講說他自己是什麼職業的？）他
    沒有職業吧，我忘記了，要看筆錄有沒有記載什麼麼職業。
    」、「（審判長問：在詢問乙○○過程中他有沒有跟你講說
    他是從事二手貨的買賣？）沒有。」（參見本院卷第74頁、
    第75頁）等語等情以觀，前開「謝豐吉」其人、「經營二手
    電器收購」等辯解，應亦係被告事後編造虛捏之飾詞，無可
    採信，不足以為有利被告之認定。綜上所述，本件事證明確
    ，被告竊盜犯行，可以認定。
三、新舊法比較：
    按刑法於94年2月2日修正公布，並於95年7月1日施行，而行
    為後法律有變更者，適用行為時之法律。但行為後之法律有
    利於行為人者，適用最有利於行為人之法律，刑法第2條第1
    項定有明文，而有關新舊法之比較，應就罪刑有關之共犯、
    連續犯、累犯加重等暨其他法定加減原因（如身分加減）與
    加減例等一切情形，綜其全部罪刑之結果而為比較（最高法
    院95年第8次刑事庭會議決議參照）。經查：
  (一)被告有如事實欄所載刑案紀錄，經法院先後判處徒刑，歷經
    數度假釋、撤銷假釋執行殘刑，直至94年4 月16日始執行完
    畢此節，有臺灣高等法院被告前案紀錄表在卷可稽，其於5
    年之內再故意犯本件有期徒刑以上之罪，核屬累犯，而新法
    施行前，過失再犯有期徒刑以上之罪，新法施行後，不再適
    用刑法第47條累犯加重其刑之規定，惟被告經核並非過失再
    犯，則無論修正前、或現行刑法第47條之規定，均應加重其
    刑。
  (二)本件被告於行為時之刑法第41條第1 項前段規定：「犯最重
    本刑為5 年以下有期徒刑以下之刑之罪，而受6 個月以下有
    期徒刑或拘役之宣告，因身體、教育、職業、家庭之關係或
    其他正當事由，執行顯有困難者，得以1 元以上3 元以下折
    算1 日，易科罰金。」，又被告於行為時之易科罰金折算標
    準，依修正前罰金罰鍰提高標準條例第2 條前段（現已刪除
    ）規定，就其原定數額提高為100 倍折算1 日，則被告行為
    時之易科罰金折算標準，應以銀元100 元至300 元折算1日
    ，經折算為新台幣後，應以新台幣300 元至900 元折算為1
    日。惟95年7 月1 日修正公布施行之現行刑法第41條第1項
    前段則規定：「犯最重本刑為5 年以下有期徒刑以下之刑之
    罪，而受6 個月以下有期徒刑或拘役之宣告者，得以新臺幣
    1 千元、2 千元或3 千元折算1 日，易科罰金。」比較修正
    前後之易科罰金折算標準，以修正前之規定，較有利於被告
    。
  (三)綜合上述，揆諸前開決議，綜合被告全部罪刑之結果而為比
    較及刑法第2 條第1 項之規定，被告應依刑法第47第1 項論
    以累犯，並加重其刑，並依修正前刑法第41條第1 項前段，
    諭知易科罰金之折算標準。
四、核被告所為，係犯刑法第321 條第1 項第1 款之夜間侵入住
    宅竊盜罪，原聲請簡易判決處刑意旨認被告所犯係同法第
    320 條第1 項之竊盜罪，尚有未洽，惟基本事實既屬相同，
    本院爰依刑事訴訟法第300 條規定予以變更起訴法條逕為判
    決。被告前曾因案，經法院判處徒刑，於94年4 月16日始假
    釋期滿未經撤銷視為執行完畢，有如前述，其於5 年內再犯
    本罪，為累犯，應依法加重其刑。爰審酌被告有偽造有價證
    券、多次竊盜、多次偽造文書等前科，且均判處罪刑確定，
    此有臺灣高等法院被告全國前案紀錄表可按，素行不佳，正
    值青年，卻不思循合法途徑賺取所需，屢以犯罪手段謀財，
    且犯罪後始終飾詞卸責，未見絲毫悔意等一切情狀，從重量
    處如主文所示之刑，以示懲儆。又被告犯罪時間係在96年4
    月24日之前，雖曾先後在偵查中、本院繫屬中經發佈通緝在
    案，惟偵查中之發佈通緝，係在中華民國96年罪犯減刑條例
    施行前，且在施行前通緝到案；而本院繫屬中之發佈通緝，
    則發佈、自行到案日期均在該條例施行之後，是依該條例第
    5 條規定，被告仍合於減刑條件，爰併前開條例第2 條第1
    項第3 款、第7 條、第9 條之規定，減其宣告刑，並諭知易
    科罰金之折算標準。
四、據上論斷，應依刑事訴訟法第299 條第1 項前段、第300 條
    ，刑法第2 條第1 項、第47條第1 項、第321 條第1 項第1
    款，修正前刑法第41條第1 項前段，刑法施行法第1 條之1
    ，修正前罰金罰鍰提高標準條例第2 條前段，中華民國九十
    六年罪犯減刑條例第2 條第1 項第3 款、第7 條、第9 條，
    判決如主文。
五、如不服本判決，應於判決送達之日起10日內，向本院提出上
    訴狀，並應附具理由。
本案經檢察官王邦安到庭執行職務。
中　　華　　民　　國　　96　年　　12　　月　　12     　日
                  刑事第六庭審判長法  官  曾逸誠
                                  法  官  王  琁
                                  法  官  陳思睿
以上正本證明與原本無異。
如不服本判決應於收受本判決後10日內向本院提出上訴書狀，並
應敘述具體理由，如未敘述上訴理由者，應於上訴期間屆滿後20
日內補提理由書狀於本院（均須按他造當事人之人數附繕本）「
切勿逕送上級法院」。
中　　華　　民　　國　　96　　年　　12　　月　　12　　日
　　　　　　　　　　　　　　　　　書記官  何慧娟
附錄本案論罪科刑法條：
中華民國刑法第321條
犯竊盜罪而有左列情形之一者，處6 月以上、5 年以下有期徒刑
：
一  於夜間侵入住宅或有人居住之建築物、船艦或隱匿其內而犯
    之者。
二  毀越門扇、牆垣或其他安全設備而犯之者。
三  攜帶兇器而犯之者。
四  結夥三人以上而犯之者。
五  乘火災、水災或其他災害之際而犯之者。
六  在車站或埠頭而犯之者。
前項之未遂犯罰之。
